【裁判字號】    96,財管,114
【裁判日期】    970114
【裁判案由】    選定遺產管理人
【裁判全文】
臺灣臺中地方法院民事裁定             96年度財管字第114號
聲  請  人  甲○○
受  選任人  博堯律師
上列聲請人聲請選任被繼承人乙○○遺產管理人事件，本院裁定
如下：
    主  文
選任許博堯律師為被繼承人乙○○（男，民國五十五年三月十六
日出生，生前最後住所臺中縣太平市○○○○街五十一巷二號五
樓之三，於民國九十六年五月八日死亡）之遺產管理人。
准對被繼承人乙○○之繼承人為承認繼承之公示催告。
聲請人應於收受本裁定之日起拾日內將本裁定登載公報、新聞紙
或其他相類之傳播工具壹日，並將登載證據檢送本院。
被繼承人乙○○之繼承人，應自前項公示催告最後登載新聞紙之
日起柒個月內承認繼承，上述期限屆滿，無繼承人承認繼承時，
被繼承人乙○○之遺產，於清償債權並交付遺贈物後，如有剩餘
即歸屬國庫。
聲請程序費用由被繼承人乙○○之遺產負擔。
    理  由
一、按繼承開始時，繼承人有無不明，而無親屬會議或親屬會議
    未於一個月內選定遺產管理人者，利害關係人得聲請法院選
    任遺產管理人，並由法院依公示催告程序，定六個月以上之
    期限，公告繼承人，命其於期限內承認繼承。按公示催告之
    公告，應黏貼於法院之公告處，並登載於公報、新聞紙或其
    他相類之傳播工具；前項登載公報、新聞紙或其他相類之傳
    播工具之日期或期間由法院定之。又按民事訴訟法第五百四
    十二條及第五百四十三條之規定，除申報權利期間外，於依
    民法第一千一百七十八條所為之公示催告準用之，民法第一
    千一百七十七條、第一千一百七十八條第一項、第二項、民
    事訴訟法第五百四十二條、非訟事件法第一百五十二條均規
    定甚明。又先順序繼承人均拋棄其繼承時由次順序之繼承人
    繼承，其次順序繼承人有無不明或第四順序之繼承人均拋棄
    其繼承者，準用關於無人承認繼承之規定。民法第一千一百
    七十六條第六項亦著有明文。且按民法第一千一百八十五條
    規定第一千一百七十八條所定之期限屆滿，無繼承人承認繼
    承時，其遺產於清償債權並交付遺贈物後，如有賸餘，歸屬
    國庫。
二、本件聲請意旨略以：被繼承人乙○○（男、民國五十五年三
    月十六日出生、身分證統一編號：Ｚ000000000號
    、生前最後住所臺中縣太平市○○○○街五十一巷二號五樓
    之三）生前曾向聲請人訂立借名契約，由聲請人借用被繼承
    人之名義標購臺灣台中地方法院九五年度執字第50198號強
    制執行之不動產，拍定後，由聲請人出錢繳付拍賣價金，而
    將系爭不動產直接借名登記於乙○○名下，雙方並約定於九
    十六年五月底前，乙○○應將該不動產移轉登記返還予聲請
    人，詎料，乙○○於九十六年五月八日死亡，其尚留有遺產
    ，惟其繼承人均拋棄繼承，是其繼承人處於有無不明之狀態
    ，且親屬會議未於法定期間內選定遺產管理人，致該遺產無
    人管理而民事訴訟程序亦因而停止無以進行，自有聲請本院
    選定遺產管理人，依法踐行公示催告等程序之必要等語，並
    提出戶籍謄本、繼承系統表、土地所有權狀、建物所有權狀
    、地政規費收據、電費收據、房屋契稅繳款書及本院九十六
    年度繼字第一二二七、一二二八、一二二九號拋棄繼承准予
    備查函等件為證。
三、本院查：聲請人主張其為被繼承人乙○○之債權人，被繼承
    人乙○○死亡後其所有繼承人均已拋棄繼承，是否仍有應繼
    承之人不明，而其親屬會議未於法定期間內選定遺產管理人
    等事實，業經聲請人提出前揭證據為證，復經本院調取本院
    九十六年度繼字第一二二七號、一二二八號、一二二九號拋
    棄繼承事件卷宗核閱屬實，自堪信為真實。復聲請人主張被
    繼承人乙○○之家屬，迄未由親屬會議選任遺產管理人，同
    意由本院逕行選任臺中律師公會之登錄律師擔任相對人之遺
    產管理人。本院函請社團法人臺中律師公會推薦有意願擔任
    本件遺產管理人之人選，經該公會推薦由許博堯律師擔任本
    案遺產管理人，此有該律師公會九十六年十二月十二日中律
    陸一字第九六四五號函暨所附該律師基本資料表乙件附卷可
    稽，而許博堯律師為執業律師，非但具有專業知識及能力，
    且與被繼承人所遺遺產間無利害關係，若由其擔任本事件之
    遺產管理人，定能秉持其專業倫理擔當此具公益性質之職務
    ，並順利達成管理保存及清算遺產之任務。執此，本院認為
    由其擔任被繼承人之遺產管理人，應屬妥適，爰選任之。並
    依法為承認繼承之公示催告。且如無繼承人承認繼承時，依
    民法第一千一百八十五條規定敘明如主文第四項所示。
四、依非訟事件法第一百五十七條裁定如主文。
中    華    民    國    97    年    1    月    14    日
                  家事法庭      法  官  楊熾光
以上正本係照原本作成。
如對本裁定抗告，須於裁定送達後十日內向本院提出抗告狀（須
附繕本）。
中    華    民    國    97    年    1    月    14     日
                                書記官


司法院資訊處製作；財團法人民間司法改革基金會備份。
